【裁判字號】    98,訴,972
【裁判日期】    981130
【裁判案由】    毒品危害防制條例
【裁判全文】
                臺灣桃園地方法院刑事判決
公  訴  人  臺灣桃園地方法院檢察署檢察官
被      告  乙○○
選任辯護人  呂翊丞律師
            王唯鳳律師
被      告  丙○○
選任辯護人  邱鎮北律師
上列被告等因違反毒品危害防制條例案件，經檢察官提起公訴（
98年度偵字第16038 號），本院判決如下：
    主  文
乙○○所犯如附表一編號一至二所示之罪，各處如附表一編號一
至二所示之刑，應執行有期徒刑貳年，緩刑伍年。扣案之搭配門
號0000000000號使用之行動電話機具壹支（不含SIM 卡）沒收，
未扣案之犯罪所得財物新台幣參仟肆佰元沒收，如全部或一部不
能沒收時，以其財產抵償之。
丙○○所犯如附表二編號一至四所示之罪，各處如附表二編號一
至四所示之刑，應執行有期徒刑陸年。扣案之搭配門號00000000
00號使用之行動電話機具壹支（不含SIM 卡）沒收，未扣案之犯
罪所得財物新台幣肆仟零捌拾元沒收，如全部或一部不能沒收時
，以其財產抵償之。
    事  實
一、乙○○明知愷他命（Ketamine，俗稱K 他命）為毒品危害防
    制條例第2 條第2 項第3 款所列管之第三級毒品，依法不得
    販賣，竟基於販賣愷他命以營利之犯意，分別於如附表一編
    號一、二所示之時間、地點，以如附表一編號一、二所示之
    價格與數量，販賣愷他命予甲○○共2次。嗣經警循線查獲
    上情，並扣得乙○○所有供聯繫販賣愷他命所用之行動電話
    機具1支（含申辦人為王鳳英之門號00000 00000號SIM卡1張
    ）。
二、丙○○亦明知愷他命為毒品危害防制條例第2 條第2 項第 3
    款所列管之第三級毒品，依法不得販賣，竟基於販賣愷他命
    以營利之犯意，分別於如附表二編號一至四所示之時間、地
    點，以如附表二編號一至四所示之價格與數量，販賣愷他命
    予甲○○共4 次。嗣經警循線查獲上情，並扣得丙○○所有
    供聯繫販賣愷他命所用之行動電話機具1 支（含申辦人為葉
    佳斌之門號0000000000號SI M卡1 張）。
三、案經桃園縣政府警察局蘆竹分局報請臺灣桃園地方法院檢察
    署檢察官偵查起訴。
    理  由
壹、證據能力部分：
一、按「被告以外之人，於審判外之言詞或書面陳述，除法律有
    規定者外，不得作為證據」；又「被告以外之人於檢察事務
    官、司法警察官或司法警察調查中所為之陳述，與審判中不
    符時，其先前之陳述具有較可信之特別情況，且為證明犯罪
    事實所必要者，得為證據」，刑事訴訟法第159 條第1 項、
    第159 條之2 分別定有明文。故被告以外之人於檢察事務官
    、司法警察官或司法警察調查中所為之陳述，基於實體發現
    真實之訴訟目的，依刑事訴訟法第159 條之2 規定，如與審
    判中之陳述不符時，經比較結果，其先前之陳述，「具有較
    可信之特別情況」，且為證明犯罪事實存否所「必要」者，
    例外賦予證據能力。所稱「具有較可信之特別情況」，應依
    被告以外之人為陳述時，是否出於真意、有無違法取供之情
    事等客觀上之環境或條件而為判斷，故應就偵查或調查筆錄
    製作之原因、過程及其功能等加以觀察其信用性，據以判斷
    該傳聞證據是否有特別可信之情況而例外具有證據能力。至
    被告以外之人之陳述有無前後矛盾或與事實不符之情形，僅
    屬證明力高低之範疇，尚非其陳述是否得為證據之認定依據
    。本件被告丙○○及其辯護人對於證人甲○○於警詢時之證
    述，主張屬傳聞證據而無證據能力。經查，證人甲○○於警
    詢時係證述被告丙○○確有於附表二所示之時間、地點販賣
    愷他命予伊等語，顯與其於審判中所述：僅向丙○○拿過一
    次毒品乙節並不相符，且本院審酌該警詢筆錄之作成並無出
    於不正方法，陳述並無出於非任意、無違反法定障礙事由期
    間不得詢問及禁止夜間詢問之規定、詢問時亦先踐行告知義
    務等客觀環境，並考量其於警詢時較無心詳予思索其供詞對
    自己或他人所生之利害關係，且較無來自被告同庭在場之壓
    力，亦無串謀而故為迴護被告之機會等外部情況，認證人甲○○於警詢時對被告丙○○販賣愷他命乙節所為之陳述，具
    有較可信之特別情況。況證人甲○○之證述涉及被告丙○○
    有無販賣愷他命之事實，乃用以證明被告犯罪與否，是其證
    詞對被告犯罪事實之存否亦具有必要性。因而本院認證人甲○○於警詢之證述符合刑事訴訟法第159條之2規定之情形，
    自有證據能力。
二、次按「被告以外之人於審判外之陳述，雖不符刑事訴訟法第
    159 條之1 至第159 條之4 之規定，而經當事人於審判程序
    同意作為證據，法院審酌該言詞陳述或書面陳述作成時之情
    況，認為適當者，亦得為證據。當事人、代理人或辯護人於
    法院調查證據時，知有刑事訴訟法第159 條第1 項不得為證
    據之情形，而未於言詞辯論終結前聲明異議者，視為有前項
    之同意」，刑事訴訟法第159條之5定有明文。查本件除上述
    證人甲○○警詢筆錄之證據能力，被告丙○○及其辯護人不
    同意引為證據使用，本院判斷如上所述外，其餘之供述及非
    供述證據，檢察官、被告乙○○、丙○○及其等之辯護人於
    本院準備程序、審判期日均表示無意見而不予爭執，亦未於
    言詞辯論終結前聲明異議，本院審酌上開證據資料製作時之
    情況，尚無違法取得及證明力明顯過低之瑕疵，認以之作為
    證據應屬適當，且上開各證據均經本院於審判期日依法進行
    證據之調查、辯論，被告2 人於訴訟上之防禦權，已受保障
    ，故上開證據資料亦均有證據能力。
貳、實體部分：
一、事實欄一所載之犯罪事實部分：上揭犯罪事實，業據被告乙○○坦承不諱，核與證人甲○○於警詢及偵查中證述之情節
    相符（見偵查卷第97頁反面、第376 頁正反面），並有桃園
    縣政府警察局蘆竹分局搜索扣押筆錄暨扣押物品目錄表（見
    偵查卷第81至83頁）及通訊監察譯文（見偵查卷第84至87頁
    ）等附卷可稽，足認被告乙○○之自白與事實相符，本件就
    被告乙○○部分事證明確，洵堪認定，應依法論科。
二、事實欄二所載之犯罪事實部分：訊據被告丙○○矢口否認有
    何前揭事實欄二附表二編號一至四所載之販賣第三級毒品愷
    他命之犯行，辯稱：起訴書所記載之4 次時點，我都沒有販
    賣愷他命給甲○○，我只有在98年4 月15日以前，曾經有1
    次以原價即5 包（每包約1 公克）新臺幣（下同）1,500 元
    之價格轉讓愷他命給甲○○，並無意圖營利的主觀犯意；通
    訊監察譯文中之「1 罐」有些是代表愷他命，有時候是真的
    機油，我們在電話裡面雖然有提到毒品，但只是隨便講講，
    不代表後來有交易成功云云。惟查：
  (一)被告丙○○有於附表二編號一至四所示之時間、地點，以每
    公克約340 元之代價販賣第三級毒品愷他命予甲○○之事實
    ，業據證人甲○○於警詢時證述：我持用之0000000000號電
    話多次與丙○○00000000 00 號聯絡，通話內容提及毒品買
    賣、施用之相關情事，確有此事，但是是由丙○○販賣愷他
    命給我。於98年3 月31日凌晨1 時13分許、98年4 月10日下
    午10時許、98年4 月15日下午10時35分許、98年4 月21日下
    午10時25分許，丙○○在桃園縣龍潭鄉○○路上有販賣愷他
    命給我，每次約販賣3 至4 克，每公克售價340 元等語（見
    偵查卷第97頁正反面）。及於偵查中證稱：我的愷他命是跟
    丙○○買的，1 克差不多賣330 元至340 元，98年3 月31
    日凌晨1 時13分許、98年4 月10日下午10時許、98年4 月15
    日下午10時35分許、98年4 月21日下午10時25分許，我確定
    都有跟他買毒品，我在警察局會記得日期是看通聯紀錄，所
    言實在等語明確（見偵查卷第376 、3 78頁）。
  (二)加以證人甲○○確曾於98年3 月31日至同年4 月21日間，多
    次以其所持用門號0000000000號之手機與被告丙○○所持用
    之門號0000000000號手機聯絡乙節，有通訊監察譯文附卷可
    憑（見偵查卷第59至66頁）。且細繹卷附之通訊監察譯文內
    容（以下A 代表甲○○，B 代表丙○○）：其中(1)於98年3
    月31日凌晨1 時13分許對話略為：「A ：10罐36。消費卷3
    千6 。B ：OK。」。(2)於98年4 月10日晚間6 時12分許對話
    略為：「B ：1 罐4 百5 ，要不要？A ：怎樣4 百5 ？」、
    「B ：1 罐成本4 百5 ，沒有賺你錢，成本1 罐。A ：那另
    外1 罐是多少？」、「B ：就一樣阿。A ：3 百6 喔！」、
    「B ：你在哪裡。A ：我在車店。」、「B ：我待會去找你
    。A ：你裝3 分之1 罐給我。」。(3)於98年4 月15日晚間9
    時28分許對話略為：「A ：你不是裝4 罐多給我。B ：那天
    那個是4 罐多嗎？」、「A ：對，一樣。B ：怎麼可能，我
    弄都用5 罐多。」、「A ：那一天我不是跟你拿回來，隔一
    天我不是又跟你拿。B ：喔你說4 罐的是那一天，那不可能
    4 點多吧。」、「B ：好。我再補給你。」。(4)於98年4 月
    15日晚間10時21分許對話略為：「A ：我今天晚上就要。B
    ：要什麼？」、「A ：藥阿！B ：你要什麼東西。」、「A
    ：5 罐啦。B ：機油。」、「A ：是阿！然後我等一下過去
    跟你講。B ：那錢。」、「A ：我可能先給你1 張，因為人
    家還沒有給我。」。(5)於98年4 月15日晚間10時35分許對話
    略為：「B ：你不是要機油。A ：對阿！你不是說沒有辦法
    。」、「B ：不然先不要5 罐，看幾罐。A ：5 罐阿。」、
    「B ：就是不要5 罐，因為5 罐我會卡太多，看你需要幾罐
    。A ：這樣子我很難想。」、「B ：先拿個2 、3 罐。A ：
    2 、3 罐的話。」、「B ：應該OK吧。A ：2 、3 罐一下子
    就沒了，一樣要一直拿。」、「B ：好OK！現在來阿。A ：
    現在。」、「B ：我家旁邊。A ：好。」。(6)於98年4 月21
    日晚間10時25分許對話略為：「B ：媽的你外面哪裡找，每
    個禮拜通通這種價錢。A ：能便宜10塊嗎？」、「B ：就原
    本1 瓶370 。A ：370 。」、「B ：對阿那一天不是說漲10
    塊，你也沒有給我，讓我少賺10塊。A ：然後呢，現在1 瓶
    370 。」、「B ：原本1 瓶不是給你360 ，就阿狗這次370
    。A ：調10罐350 。」、「B ：好，35 0就350 。A ：講真
    的。」、「A ：阿你這次機油。B ：說漂亮也還好。」、「
    A ：一樣幫我弄一下。B ：要多少。」、「A ：一樣我過去
    再跟你講。」等語，則依上開通訊監聽譯文所示，顯見被告
    丙○○與證人甲○○於上述時間，雙方確實多次在洽談證人
    甲○○向被告丙○○購買某物之事，惟被告丙○○與證人甲○○於電話中均未敢言明雙方交易物品為何，而僅以「機油
    」、「罐」等代號替代物品及數量，衡情均與一般人日常生
    活以電話通聯之對話內容較為清楚明白之情形不同，其等交
    易物品應非可光明正大讓人聽聞之物，而顯然涉及非法，否
    則亦不致須如此神秘隱諱不言。參以雙方言談中所提及「10
    罐36」、「你不是裝4 罐多給我」、「今晚就要5 罐機油」
    、「調10罐350 」等語，其中所謂「10罐36」即10包愷他命
    共3, 600元、「你不是裝4 罐多給我」是指5 包愷他命裝起
    來4 點多公克、「今晚就要5 罐機油」係指今晚要買5 包愷
    他命、「調10罐350 」乃欲調10包愷他命共3,500 元，且以
    代號「機油」表示愷他命販售，「1 瓶」表示「1 公克1 小
    包」之意等情，業據被告丙○○於警詢、偵查中及審理時供
    承在卷（見偵查卷第47頁、第274 至275 頁、本院卷第72至
    73頁反面），顯見被告丙○○與證人甲○○之上述對話內容
    ，確係證人甲○○先後多次與被告丙○○在洽談購買愷他命
    之事無疑；且前開通訊監察譯文所示之多次通話時間，及雙
    方就愷他命之買賣價格達成合意後，每每提及「我待會去找
    你」、「現在來我家旁邊」、「一樣我過去再跟你講」等語
    ，核與證人甲○○於警詢及偵查中證述其向被告丙○○購買
    愷他命之時間及被告丙○○均於桃園縣龍潭鄉○○路上之某
    加油站將愷他命交付予伊等情相符，此益徵被告丙○○確有
    將販賣之愷他命交付予證人甲○○等情屬實。足認被告丙○○確有於附表二編號一至四所示之時間、地點，販賣愷他命
    予甲○○之事實無訛。被告丙○○雖辯稱：通訊監察譯文中
    之「1 罐」有些是代表愷他命，有時候是真的機油，我們在
    電話裡面雖然有提到毒品，但只是隨便講講，不代表後來有
    交易成功云云，顯係事後卸責之詞，要無足採。
  (三)本件依通訊監察譯文內容，雖僅能佐證被告丙○○確有於附
    表二編號一至四所示時間、地點販賣第三級毒品愷他命予證
    人甲○○之事實，然無法據以確悉最終被告丙○○賣予證人
    甲○○毒品之數量及販毒所得金額，惟依證人甲○○於警詢
    及偵查中證述之情詞觀之，至少可確定證人甲○○每次均以
    1 公克約340 元之價格向被告丙○○購買毒品，而每次約購
    買3 至4 公克，是就被告丙○○販賣毒品所得部分之事實，
    依最有利於被告丙○○之認定，認其就附表二編號一至四所
    為販賣毒品犯行，至少每次係以1 公克約340 元之價格販賣
    3 公克予證人甲○○，即每次販毒所得金額為1,020 元，4
    次所得共計4,080元，附此敘明。
  (四)證人甲○○雖於審理時翻異前詞，改稱其僅於98年4 月15日
    向被告丙○○購買愷他命1 次云云。惟查，依證人甲○○於
    審理中證述之全部內容觀之，其於行交互詰問之初，就檢察
    官詰問其吸食愷他命之來源時，先答稱：「有些是跟其他朋
    友買的，有2 、3 次是跟乙○○買的，沒有其他毒品來源」
    等語，嗣於檢察官質之為何與警詢所述有向丙○○購買毒品
    數次等情不符時，又改稱：「我有跟他買」等語（見本院卷
    第74頁反面）；次於審判長訊問其究竟向被告丙○○拿過幾
    次愷他命時，先答稱：「這一天（98年4 月15日）是指我通
    聯當天有跟他拿，前一天晚上也有跟他拿」等語，復改稱：
    「我跟丙○○真的只拿過1 次」等語（見本院卷第77頁反面
    ）；俟審判長以98年4 月21日之通聯內容顯然可判別其不止
    1 次向被告丙○○購買毒品而加以質問時，其則思索良久且
    稱不知如何回答等語（見本院卷第78頁反面至79頁）。顯然
    其於本院審理時證述之言詞反覆，最後甚至無法回答究係何
    次所述屬實，其供證內容閃爍其詞，迴護被告之情表露無遺
    。況比對上開通訊監察譯文所載之通聯紀錄，顯然與證人甲○○於審理時所述不符，已如前述，且依卷附證人甲○○之
    警詢筆錄所載（見偵查卷第96至98頁），其於員警提示其通
    訊監察譯文供其確認販毒及購毒事宜時，並非僅指證被告丙○○販賣毒品給伊之事實，其就曾向乙○○購買毒品及監聽
    譯文中諸多通聯紀錄係其自身販賣毒品予他人之事實亦供承
    不諱，依證人甲○○於警詢之證述，其自身亦涉犯販毒之重
    罪，顯然其並非為推諉卸責而無端指認被告丙○○有販賣毒
    品之情事，而係據通聯紀錄依其記憶為真實之陳述，是其於
    審理時改稱僅於98年4 月15日向被告丙○○購得1 次愷他命
    云云，顯係事後迴護被告丙○○之詞，自不可採。
  (五)又被告丙○○雖辯稱：我只有在98年4 月15日以前，曾經有
    1 次以原價即5 包1,500 元轉讓愷他命給甲○○，並無意圖
    營利的主觀犯意云云。然查其前開辯解，悉與前述之監聽譯
    文所載內容不符，且與證人甲○○於警詢及偵查中證述情節
    相左，已難憑信。再細繹上開通訊監察內容，被告丙○○就
    毒品之價格、數量、品質及交易地點等細節與證人甲○○一
    再聯繫、協調及討價還價，已明顯可見雙方之交易有對價關
    係，而非無償轉讓。況被告丙○○曾於警詢中供承：我所販
    售之愷他命均是在桃園縣中壢市○○路世紀廣場5 樓KTV 先
    向不知名之傳播小姐所購買，並經由傳播小姐轉交予不特定
    之馬伕後再拿給我，每次均購買10包，每包約1 公克300 元
    ，之後再以每包400 元出售以賺取價差等語（見偵查卷第46
    頁反面至47頁），已可窺見其營利之意圖。再本件雖因被告
    丙○○否認販賣毒品愷他命之犯行，致無法查得其販入毒品
    之價格與實際利得，惟按販賣毒品愷他命係違法行為，非可
    公然為之，亦無公定之價格，不論任何包裝，均可任意分裝
    增減分量，而每次買賣之價量，亦可能隨時依雙方之關係深
    淺、資力、需求量及對行情之認知、來源是否充裕、查緝是
    否嚴緊，購買者被查獲時供述購買對象之可能性風險之評估
    等，因而異其標準，並機動調整，非可一概而論，販賣之利
    得除經坦承犯行或價量俱臻明確外，委難察得實情，販賣之
    人從價差或量差中牟利方式雖異，其意圖營利之非法販賣行
    為則一，被告丙○○與證人甲○○僅係朋友關係並非至親，
    當無可能甘冒重典而按購入價格轉售而毫無利得，被告丙○○既分別於上開時、地販賣愷他命予證人甲○○，同時各向
    其收取如附表所示之金額，顯見雙方即有交易之對價關係，
    被告丙○○其有營利之意圖並從中獲取暴利，實灼然明甚。
  (六)綜上所述，被告丙○○執前詞所辯，要與事實不符，不足採
    信。本件事證已臻明確，被告丙○○之犯行已堪認定，應予
    依法論科。
三、新舊法比較部分：
    本件被告2 人行為後，毒品危害防制條例部分條文業於98年
    5 月20日修正公布，且依同條例第36條規定「本條例自公布
    後6 個月施行」，即自98年11月20日施行，是被告犯後法律
    已有變更，據此，本案應依刑法第2 條第1 項「行為後法律
    有變更者，適用行為時之法律。但行為後之法律有利於行為
    人者，適用最有利於行為人之法律」之規定，依「從舊從輕
    」原則而為比較。經查：
  (一)被告2 人行為時之毒品危害防制條例第4 條第3 項規定：「
    製造、運輸、販賣第三級毒品者，處5 年以上有期徒刑，得
    併科新台幣5 百萬元以下罰金」，修正後則規定：「製造、
    運輸、販賣第三級毒品者，處5 年以上有期徒刑，得併科新
    台幣7 百萬元以下罰金」。核修正後之規定，得併科之罰金
    顯已提高，應以被告2 人行為時之規定對被告2 人較為有利
    。
  (二)被告2 人行為時之毒品危害防制條例第17條規定：「犯第4
    條第1 項至第4 項、第5 條第1 項至第4 項前段、第6 條第
    1 項至第4 項、第7 條第1 項至第4 項、第8 條第1 項至第
    4 項、第10條或第11條第1 項、第2 項之罪，供出毒品來源
    ，因而破獲者，得減輕其刑」，修正後則規定：「犯第4 條
    至第8 條、第10條或第11條之罪，供出毒品來源，因而查獲
    其他正犯或共犯者，減輕或免除其刑（第1 項）。犯第4 條
    至第8 條之罪於偵查及審判中均自白者，減輕其刑（第2 項
    ）」。核修正後之規定，第1 項除修正「因而破獲者」為「
    因而查獲其他正犯或共犯者」外，並刪除原條文「得減輕或
    免除其刑」之「得」字；第2 項則增列自白減輕其刑之規定
    。本件被告乙○○犯毒品危害防制條例第4 條第3 項之罪，
    且於偵查及審判中均自白，於量刑適用上，自以修正後之規
    定對其較為有利。而被告丙○○否認犯行，自無本條之適用
    。
  (三)前揭毒品危害防制條例第4 條第3 項、第17條之規定，係對
    法定刑度與減輕其刑之適用規定，自不得割裂而分別為新舊
    法之適用（最高法院24年上字第4634號、29年上字第964 號
    判例意旨參照）。而新舊法律適用孰對被告較為有利，應先
    審查應否諭知無罪，次審查應否諭知免訴不受理，再次則審
    查有無法定必應免刑之情形；如無前開情形，則比較新舊法
    之罪刑孰為最有利（最高法院24年度民刑庭總會決議〔二〕
    參照）
  (四)是以本案就被告乙○○部分，應就毒品危害防制條例第17條
    減輕或免除其刑之規定先為比較，依上開比較結果，係以修
    正後之該條例第17條規定對其較為有利，是本件被告乙○○
    之犯行，自應全部適用98年5 月20日修正公布之毒品危害防
    制條例第4 條第3 項、第17條第2 項之規定處斷。而被告丙○○之犯行，應適用98年5 月20日修正公布前之毒品危害防
    制條例規定處斷，對其較為有利。
四、論罪科刑部分：
  (一)核被告乙○○就犯罪事實欄一所為，均係犯修正後毒品危害
    防制條例第4 條第3 項之販賣第三級毒品罪；被告丙○○就
    犯罪事實欄二所為，均係犯修正前毒品危害防制條例第4 條
    第3 項之販賣第三級毒品罪。被告2 人非法持有愷他命之低
    度行為，均為販賣之高度行為所吸收，不另論罪。
  (二)另所謂「集合犯」，係指立法者所制定之犯罪構成要件中，
    本即預定有數個同種類行為而反覆實行之犯罪而言，故是否
    集合犯之判斷，客觀上自應斟酌法律規範之本來意涵、實現
    該犯罪目的之必要手段、社會生活經驗中該犯罪必然反覆實
    行之常態及社會通念等，主觀上則視其反覆實施之行為是否
    出於行為人之一個犯意，並秉持刑罰公平原則，加以判斷之
    ；稽以行為人多次販賣、轉讓毒品之行為，未必皆出於行為
    人之一個犯意決定，故販賣、轉讓毒品之罪，難認係集合犯
    之罪；而所謂接續犯，乃指行為人主觀上基於單一之犯意，
    著手實行單一行為，該行為倘係在密切接近之時、地，分數
    個舉動以接續或反覆施行之行為，依一般社會通念，難以強
    行分開，在刑法評價上，該接續施行之數個舉動，可認為包
    括一罪而言，最高法院96年度台上字第7052號判決意旨可資
    參照。準此，被告2 人乃多次販賣愷他命與證人甲○○，其
    販賣之時間皆有不同，且有所差距，主觀上自難認出於一次
    決意，依社會通念，殊難認以評價為一罪為適當，自不得認
    僅成立包括一罪，亦查無時間、空間密接之犯罪情形，可認
    屬接續犯情事，當認應為數罪之評價，始符刑罰公平原則。
    是依上揭說明，本件被告乙○○如附表一編號一至二所示2
    次販賣第三級毒品之犯行，及被告丙○○如附表二編號一至
    四所示4 次販賣第三級毒品之犯行，均犯意各別，行為互殊
    ，應予分論併罰。
  (三)又被告乙○○於偵查中及審判中均自白上開附表一編一、二
    所示販賣第三級毒品之犯行，均應依修正後毒品危害防制條
    例第17條第2 項之規定，減輕其刑。再按現行販賣第三級毒
    品罪之法定刑為「5 年以上有期徒刑，得併科新台幣7 百萬
    元以下罰金」，然同為販賣第三級毒品之人，其原因動機不
    一，犯罪情節未必盡同，或有大盤毒梟者，亦有中、小盤之
    分，甚或僅止於吸毒者友儕間為求互通有無之有償轉讓者亦
    有之，其販賣行為所造成危害社會之程度自屬有異，法律科
    處此類犯罪，所設之法定最低本刑卻同為「5 年以上有期徒
    刑，得併科新台幣7 百萬元以下罰金」，不可謂不重。於此
    情形，倘依其情狀處以較法定刑更為低度之刑，即足以懲儆
    ，並可達防衛社會之目的者，自非不可依客觀之犯行與主觀
    之惡性二者加以考量其情狀，是否有可憫恕之處，適用刑法
    第59條之規定酌量減輕其刑，期使個案裁判之量刑，能斟酌
    至當，符合比例原則。本件被告乙○○販賣愷他命之次數僅
    有2 次，且其每次販賣者僅為金額1,700 元、重量5 公克之
    毒品，總計其販賣毒品之數量非鉅，以其情節論，惡性尚非
    重大不赦，況其均坦承犯行，深具悔意，若依法定最輕本刑
    科處，猶嫌過重，實屬情輕法重，在客觀上足以引起一般之
    同情，尚有堪資憫恕之處，是本院認應依刑法第59條之規定
    酌量減輕其刑，並遞減之。
  (四)爰分別審酌被告乙○○行為時年僅19歲，年輕識淺，涉世未
    深，一時失慮致未循正途而蹈法網，雖其販毒行為仍屬不該
    ，然本件販賣毒品所得之利潤非鉅，及其犯後坦承犯行，尚
    有悔意，現已待入伍服役等情狀；審酌被告丙○○行為時年
    僅18歲，雖亦屬年輕識淺，然屢次販賣毒品予他人施用，且
    犯後猶設詞飾卸，未見悔意等一切情狀，分別量處如主文所
    示之刑，並均依法定其應執行之刑。另被告乙○○未曾因故
    意犯罪受有期徒刑以上刑之宣告，有臺灣高等法院被告全國
    前案紀錄表在卷可憑（見本院卷第5 頁正反面），經此偵、
    審程序及刑之宣告後，自當知所警惕，而無再犯之虞，容允
    改過遷善之機會，是本院認上開宣告之刑，以暫不執行為適
    當，爰併宣告緩刑5 年，以啟自新。
五、沒收部分：
    按「犯第4 條至第9 條、第12條、第13條或第14條第1 項、
    第2 項之罪者，其供犯罪所用或因犯罪所得之財物，均沒收
    之，如全部或一部不能沒收時，追徵其價額或以其財產抵償
    之」，毒品危害防制條例第19條第1 項定有明文。此規定係
    採義務沒收主義，凡供犯罪所用或因犯罪所得之財物，且屬
    犯人所有者，均應宣告沒收。本件扣案搭配門號0000000000
    號使用之行動電話機具及搭配門號0000000000號使用之行動
    電話機具各1 支，乃分別係供被告乙○○及丙○○聯繫販賣
    愷他命所用，且分別為該2 人所有，此業經被告乙○○於偵
    查中及丙○○於審理時供明在卷（見偵查卷278 頁、本院卷
    第71頁反面），應依毒品危害防制條例第19條第1 項規定分
    別諭知沒收。又被告2 人未扣案如附表一、二所示販賣愷他
    命之所得，被告乙○○部分所得合計3,400 元，被告丙○○
    部分所得合計4,080 元，業述如前，均屬因犯罪所得之財物
    ，亦應依前開規定分別諭知沒收，且如全部或一部不能沒收
    時，則以被告2 人之財產抵償之。至扣案之門號0000000000
    號SIM 卡、門號0000000000號SIM 卡各1 枚，雖分別同係供
    被告乙○○及丙○○販賣愷他命所用，但並非被告所有，此
    亦經被告乙○○及丙○○於偵查中供述明確（見偵查卷第27
    8 頁、第27 1至272 頁），且有本院電信資料查詢表在卷可
    稽（見本院卷第62至63頁），復非屬違禁物，自無從併予宣
    告沒收。另扣案會員卡1 張及分裝夾鍊袋1 包，係被告乙○○施用毒品愷他命所用之物，業據其供陳在卷（見偵查卷第
    278 頁），復無證據足認供本件犯罪所用，爰不宣告沒收，
    附此敘明。
據上論斷，應依刑事訴訟法第299 條第1 項，毒品危害防制條例
第4 條第3 項（修正前及修正後）、第17條第2 項（修正後）、
第19條第1 項，刑法第11條、第2 條第1 項前段、但書、第51條
第5 款、第9 款、第59條、第74條第1 項第1 款，判決如主文。
本案經檢察官蔡正傑到庭執行職務
中    華    民    國    98    年    11    月    30    日
                  刑事第七庭審判長法  官    蕭  世  昌
                                  法  官    蔡  羽  玄
                                  法  官    蔡  世  芳
如不服本判決應於收受判決後10日內向本院提出上訴書狀，並應
敘述具體理由。其未敘述上訴理由者，應於上訴期間屆滿後20日
內向本院補提理由書 (均須按他造當事人之人數附繕本)「 切勿
逕送上級法院」。
以上正本證明與原本無異。
                                  書記官    張  尹  嫚
中    華    民    國    98    年    11    月    30    日
┌───────────────────────────────────┐
│附表一（乙○○部分）                                                  │
├──┬───────────┬────────────────────┤
│編號│犯罪事實              │應處罪刑                                │
├──┼───────────┼────────────────────┤
│ 一 │乙○○於98年5 月14日凌│乙○○販賣第三級毒品，處有期徒刑壹年捌月│
│    │晨某時許，在其現住處即│。扣案之搭配門號0000000000號使用之行動電│
│    │桃園縣龍潭鄉○○○街21│話機具壹支（不含SIM 卡）沒收，未扣案之犯│
│    │號6 樓之3 ，以新台幣（│罪所得財物新台幣壹仟柒佰元沒收，如全部或│
│    │下同）1,700 元之價格，│一部不能沒收時，以其財產抵償之。        │
│    │販賣第三級毒品愷他命5 │                                        │
│    │包予甲○○。          │                                        │
├──┼───────────┼────────────────────┤
│ 二 │乙○○於98年5 月23日凌│乙○○販賣第三級毒品，處有期徒刑壹年捌月│
│    │晨某時許，在上開地點，│。扣案之搭配門號0000000000號使用之行動電│
│    │以1,700 元之價格，販賣│話機具壹支（不含SIM 卡）沒收，未扣案之犯│
│    │第三級毒品愷他命5 包予│罪所得財物新台幣壹仟柒佰元沒收，如全部或│
│    │甲○○。              │一部不能沒收時，以其財產抵償之。        │
└──┴───────────┴────────────────────┘
┌───────────────────────────────────┐
│附表二（丙○○部分）                                                  │
├──┬───────────┬────────────────────┤
│編號│犯罪事實              │應處罪刑                                │
├──┼───────────┼────────────────────┤
│ 一 │丙○○於98年3 月31日凌│丙○○販賣第三級毒品，處有期徒刑伍年陸月│
│    │晨1 時13分許，在其住處│。扣案之搭配門號0000000000號使用之行動電│
│    │附近即桃園縣龍潭鄉聖亭│話機具壹支（不含SIM 卡）沒收，未扣案之犯│
│    │路某加油站，以1 公克34│罪所得財物新台幣壹仟零貳拾元沒收，如全部│
│    │0 元之價格，出售第三級│或一部不能沒收時，以其財產抵償之。      │
│    │毒品愷他命3 公克予張有│                                        │
│    │為。                  │                                        │
├──┼───────────┼────────────────────┤
│ 二 │丙○○於98年4 月10日晚│丙○○販賣第三級毒品，處有期徒刑伍年陸月│
│    │間10時許，在上開地點，│。扣案之搭配門號0000000000號使用之行動電│
│    │以1 公克340 元之價格，│話機具壹支（不含SIM 卡）沒收，未扣案之犯│
│    │出售第三級毒品愷他命3 │罪所得財物新台幣壹仟零貳拾元沒收，如全部│
│    │公克予甲○○。        │或一部不能沒收時，以其財產抵償之。      │
├──┼───────────┼────────────────────┤
│ 三 │丙○○於98年4 月15日晚│丙○○販賣第三級毒品，處有期徒刑伍年陸月│
│    │間10時35分許，在上開地│。扣案之搭配門號0000000000 號使用之行動 │
│    │點，以1 公克340 元之價│電話機具壹支（不含SIM 卡）沒收，未扣案之│
│    │格，出售第三級毒品愷他│犯罪所得財物新台幣壹仟零貳拾元沒收，如全│
│    │命3 公克予甲○○。    │部或一部不能沒收時，以其財產抵償之。    │
├──┼───────────┼────────────────────┤
│ 四 │丙○○於98年4 月21日晚│丙○○販賣第三級毒品，處有期徒刑伍年陸月│
│    │間10時20分許，在上開地│。扣案之搭配門號0000000000 號使用之行動 │
│    │點，以1 公克340 元之價│電話機具壹支（不含SIM 卡）沒收，未扣案之│
│    │格，出售第三級毒品愷他│犯罪所得財物新台幣壹仟零貳拾元沒收，如全│
│    │命3公克予甲○○。     │部或一部不能沒收時，以其財產抵償之。    │
└──┴───────────┴────────────────────┘

司法院資訊處製作；財團法人民間司法改革基金會備份。
